臺灣臺中地方法院刑事判決　　　　　　　　　　　九十一年度豐簡上字第四六號
　　上　訴　人　臺灣臺中地方法院檢察署檢察官
　　被　　　告　乙○○
　　　　 （冒名丙○○
右上訴人因被告竊盜案件，不服本院豐原簡易庭九十一年度豐簡字第三三七號中華民
國九十一年八月二十七日第一審簡易判決（聲請簡易處刑案號：臺灣臺中地方法院檢
察署九十一年度偵字第一三四三六號），提起上訴，本院管轄之第二審合議庭判決如
左：
    主  文
原判決撤銷。
乙○○共同竊盜，處拘役拾日，如易科罰金，以佰元折算壹日。
    事  實
一、乙○○前於民國八十五年間，因違反麻醉藥品管理條例案件，經臺灣臺北地法方
    法院判處有期徒刑三年六月確定；嗣於同年間，又因違反麻醉藥品管理條例案件
    ，經法院判處有期徒刑五年四月確定，之後並經法院就其上開所處有期徒刑三年
    六月及五年四月，定應執行有期徒刑七年六月確定，甫於八十九年十一月二十二
    日縮短刑期假釋出獄，尚未期滿（假釋期滿日期為九十三年二月二日）。緣乙○○駕駛車牌號碼為ＯＵ－三八三九號之自用小客車搭載甲○○，於九十一年七月
    七日十三時三十分許，行經臺中縣東勢鎮○○路臺八線三公里處丁○○所有之梨
    園時，因見該梨園內已長有高接梨果實，竟為供己食用，而共同基於意圖為自己
    不法所有之犯意聯絡，由渠二人共同徒手竊取丁○○所有之高接梨十六包計五十
    三粒（價值計約新臺幣一千五百元）。得手後，將竊得之高接梨置放於上開自用
    小客車內。嗣渠二人於同日十三時五十分許，駕駛上開自用小客車，行經臺中縣
    東勢鎮○○路臺八線六公里處時，為警攔檢發現渠二人竊得之高接梨，乃將乙○○與甲○○帶回警局詢問。詎乙○○於接受警員詢問時，竟假冒其兄丙○○之名
    應訊（偽造署押部分，已另案由檢察官偵查起訴），意圖脫免竊盜罪責。俟經臺
    中縣警察局東勢分局警員，將乙○○之指紋送請內政部警政署刑事警察局鑑定，
    始查悉上情。
二、案經臺中縣警察局東勢分局報告臺灣臺中地方法院檢察署檢察官偵查後，聲請以
    簡易判決處刑。
    理  由
一、訊據被告乙○○對於右揭犯罪事實，坦承不諱，核與共同正犯甲○○於警詢中供
    述、被害人丁○○於警詢中指述遭竊情節相符，並經證人即被告胞兄丙○○於本
    院審理中證述屬實，復有被告之照片一張、丙○○之照片二張、內政部警政署刑
    事警察局九十一年九月二十八日刑紋字第○九一○二三○七一三號函、被告之指
    紋卡片、贓物領據、現場圖各一張、現場照片四張及ＯＵ－三八三九號自用小客
    車照片一張在卷可佐，足證被告之自白確與事實相符，堪可採信。綜上所述，本
    案事證明確，被告犯行堪以認定。
二、按刑事訴訟法第二百六十六條規定起訴之效力不及於檢察官所指被告以外之人，
    即所謂起訴對人之效力。而同法第二百六十四條第二項第一款規定起訴書應記載
    被告之姓名、性別等資料或其他足資辨別之特徵，係為確定刑罰權對象之用，其
    起訴之對象為被告其「人」，而非僅在其「姓名」，故如某甲冒用某乙之名於偵
    查中應訊，其特定之人應為某甲，並非被冒名之某乙，檢察官係對某甲實施偵查
    ，並對之提起公訴，雖誤以乙名起訴，僅姓名錯誤，其起訴所指被告之人（即應
    接受審判之人）應為某甲而非某乙，法院於審理時，若已查明係冒用乙之名義犯
    罪，即應以甲為其審判對象，僅逕將判決書當事人欄之姓名更正為甲，並註明其
    係冒用某乙姓名，方稱適法（最高法院九十一年度臺上字第二二二一號判決意旨
    參照）。又被告冒用他人名義犯罪，既經第二審查明，即應將第一審判決撤銷改
    判，予以訂正，乃原判決徒以被告冒名仍不失為犯罪主體之故，遽將檢察官本此
    理由之上訴駁回，殊難謂合，最高法院五十一年度臺上字第五九四號亦著有判例
    可資參照。核被告乙○○所為，係犯刑法第三百二十條第一項之竊盜罪。被告與
    甲○○間，就右開竊盜犯行，具有犯意之聯絡與行為之分擔，均為共同正犯。原
    審對被告乙○○予以論罪科刑，固非無見，惟被告犯罪後，係冒用「丙○○」名
    義應訊，已經本院查明屬實，原審判決書當事人欄，誤將被告之姓名、年籍等資
    料，記戴為丙○○之姓名、年籍，容有未洽，檢察官就此部分提起上訴，為有理
    由。從而，原審判決既有上述可議之處，已無可維持，自應由本院將原審判決撤
    銷改判，並予以訂正。爰審酌被告前於八十五年間，因違反麻醉藥品管理條例案
    件，經臺灣臺北地法方法院判處有期徒刑三年六月確定；嗣於同年間，又因違反
    麻醉藥品管理條例案件，經法院判處有期徒刑五年四月確定，之後並經法院就其
    上開所處有期徒刑三年六月及五年四月，定應執行有期徒刑七年六月確定，甫於
    八十九年十一月二十二日縮短刑期假釋出獄，猶未期滿（假釋期滿日期為九十三
    年二月二日），素行不佳，有臺灣臺中地方法院檢察署刑案資料查註紀錄表及臺
    灣高等法院被告全國前案紀錄表各一份在卷可憑、其係為供己食用，而犯本案竊
    盜犯行、其犯罪之手段尚屬平和、所竊得之高接梨價值僅約一千五百元，已經被
    害人丁○○於警詢中指陳甚明、及被告犯罪後，竟為脫免自己罪責，而於警詢及
    偵查中假冒其胞兄丙○○名義應訊，迨為警發現上情後，被告始於本院審理中，
    坦承全部犯行之態度等一切情狀，量處如主文所示之刑，並諭知易科罰金之折算
    標準。
據上論斷，應依刑事訴訟法第四百五十五條之一第三項、第三百六十九條第一項前段
、第三百六十四條、第二百九十九條第一項前段，刑法第二十八條、第三百二十條第
一項、第四十一條第一項前段，罰金罰鍰提高標準條例第一條前段、第二條，判決如
主文。
中      華      民      國    九十一    年     十二     月      九      日
                              臺灣臺中地方法院刑事第三庭
                                  審判長法  官  劉錫賢
                                   法  官  陳得利
                                        法  官  江奇峰
右正本證明與原本無異。
本件不得上訴。
                                        書記官
中      華      民      國    九十一    年     十二     月      九      日
附錄本案論罪科刑法條全文
刑法第三百二十條第一項
意圖為自己或第三人不法之所有，而竊取他人之動產者，為竊盜罪，處五年以下有期
徒刑、拘役或五百元以下罰金。
